臺灣高雄地方法院民事判決　九十一年度簡上字第一三號
　　上　訴　人　丁○○
　　訴訟代理人　甲○○
　　被上訴人　　欣德路通運股份有限公司
　　法定代理人　乙○○
　　訴訟代理人　丙○○
右當事人間請求損害賠償事件，上訴人對於中華民國九十年十月三十一日本院高雄簡
易庭九十年度雄簡字第三一四五號第一審判決提起上訴，本院判決如左：
    主      文
原判決第一項關於命上訴人給付超過自民國八十九年十二十九日起至清償日止，按週
年利息百分之五計算之利息部分廢棄。
右廢棄部分被上訴人在第一審之訴駁回。
其餘上訴駁回。
第一、二審訴訟費用由上訴人負擔。
    事      實      及      理      由
一、被上訴人起訴主張：上訴人自民國八十八年十一月九日起受僱於被上訴人公司，
    擔任司機工作，而於民國八十九年七月四日，駕駛被上訴人所有車牌號碼為ＸＱ
    －七三０號營業貨櫃曳引車，惟竟未善盡駕駛車輛之注意義務，在高雄縣路竹鄉
    ○○路○段發生車禍，除損壞被上訴人所有之上開車輛外，並損壞上開路段一一
    六號、一一八號、一二０號民房之電動鐵門、鐵棚、浪板、水管、帆布雨棚等，
    致被上訴人支出車輛之修復費新台幣（以下同）四萬零七百元，及上開民房修復
    費五萬八千七百元。另上訴人於被上訴人公司任職未滿一年即行離職，依兩造所
    簽定之勞動契約，上訴人應返還補助性津貼三萬一千元。合計上訴人應給付被上
    訴人公司十三萬零四百元，屢經催討，上訴人均未給付，為此，求為判令上訴人
    給付十三萬零四百元，及自支付命令送達翌日起至清償日止，按年息百分之五計
    算之利息等語。
    上訴人則以：被上訴人先前告訴伊修復房子與修車的錢加起來是八萬元，而被上
    訴人也於上訴人之薪資中扣除一萬二千元，此應予扣除，又伊並未收到補助性津
    貼，且並未主動離職，是被上訴人叫我離職等語置辯。
二、按因故意或過失不法侵害他人之權利者，負損害賠償責任；受僱人因執行職務，
    不法侵害他人之權利者，由僱用人與行為人連帶負損害賠償責任；又僱用人賠償
    損害時，對於為侵權行為之受僱人，有求償權，民法第一百八十四條第一項前段
    、第一百八十八條第一項前段、第三項分別定有明文。次按，不法毀損他人之物
    者，應向被害人賠償其物因毀損所減少之價額，民法第一百九十六條定有明文。
    又被害人依該規定請求賠償毀損所減少之價額，得以修復費用為估定標準，但以
    必要者為限，例如修理材料以新品換舊品，應予折舊。經查：
  (一)被上訴人主張上訴人係伊之受僱人，於右揭時、地，駕駛上開營業貨櫃曳引車執
    行業務時，過失撞損被上訴人之上開車輛及上開路段一一六號、一一八號、一二
    ０號民房之電動鐵門、鐵棚、浪板、水管、帆布雨棚等情，業據被上訴人提出估
    價單、統一發票、和解書為證，並據證人即上述一二○號房屋所有人鄭清晏到庭
    結證屬實，且上訴人對此亦不爭執，自堪信為實在。
  (二)又被上訴人主張修復上開車輛花費四萬零七百元（其中工資費用四萬零二百元、
    零件費用為五百元），又修復上開房屋之電動鐵門、鐵棚、浪板、水管、帆布雨
    棚等，花費五萬八千七百元（其中工資費用為四萬二千八百元，材料費用為一萬
    五千九百元各節）乙節，有上述估價單、統一發票、和解書可證，自可信其主張
    為實在，雖上訴人爭執上述房屋暨車輛之修復費用過高，陳稱：被上訴人先前告
    知伊僅八萬元云云，然被上訴人否認，上訴人未能舉證以實其說，是其所辯即無
    足採取。
  (三)綜上，上訴人既為被上訴人之受僱人，於執行駕駛職務時，過失撞損上開車輛、
    民房，致被上訴人及訴外人鄭清晏等對上開車輛、房屋之電動鐵門、鐵棚、浪板
    、水管、帆布雨棚等物受損，是依上開規定，上訴人即應賠償被上訴人車輛之損
    害；又被上訴人基於僱用人身分，就上訴人應賠償鄭清晏等之房屋損害，已賠付
    予渠等，則上開規定，被上訴人就該賠償費用，亦得向上訴人求償。惟因上開車
    輛、房屋毀損部分之修復，其零件、材料更換係以新品替換舊品，故計算上開零
    件之損害賠償數額時，自應依上開說明，予以折舊始屬合理。茲計算如下：
    依行政院八十六年十二月三十日台八十六財字第五二０五三號函所頒「固定資
      產耐用年數表」、四十五年七月三十一日台（四五）財字第四一八○號令頒「
      固定資產折舊率」，運輸業用貨車之耐用年數為四年，依平均法每年折舊千分
      之二百五十，又電動鐵門、鐵棚、浪板、水管、帆布雨棚等物，為一般家用器
      械、設備之耐用年數應為五年，依平均法每年折舊千分之二百，並參酌營利事
      業所得稅查核準則第九十五條第六款規定「固定資產提列折舊採用平均法或定
      率遞減法者，以一年為計算單位，其使用未滿一年者，按實際使用之月數相當
      於全年之比例計算之，不滿一月者，以一月計」之規定。
    又被上訴人於原審起訴時原請求上開車輛修復費用為十萬一千三百五十元，嗣
      於九十年七月十二日原審言詞辯論期日，減縮為五萬二千七百元（即被上訴人
      僅請求原審卷存第四十四至第四十六頁三張單據之金額），又於原審九十年八
      月十四日言詞辯論期日再次減縮為四萬零七百元（即被上訴人僅請求原審卷存
      第四十五至第四十六頁二張單據之金額），而依上開兩紙經上訴人簽字而不爭
      執之收據，上開四萬零七百元之修車費用中工資費用四萬零二百元、零件費用
      為五百元，故零件費用僅五百元，係因被上訴人上開二次減縮所致。本件被上
      訴人之上開車輛係七十五年六日出廠，此有行車執照一件在卷可稽，距離車禍
      發生時之八十八年十一月九日，遠逾四年之折舊年限，故被上訴人車輛修理，
      所更換之零件部分應僅計其殘價，其計算方式為：殘價＝取得成本÷（耐用年
      數＋1）即500÷  (4+1)＝100。是被上訴人得請求汽車毀損所減少之價額應為
      四萬零三百元（即零件部份100＋工資部份40,200=40,300）。
    又上述帆布雨棚裝設約半年，經證人鄭清晏結證陳明在卷，其餘電動鐵門、鐵
      棚、浪板、水管等裝設約一年，亦據被上訴人於原審陳明在卷。帆布雨棚之修
      復費為四千元，惟並未更換材料，故無折舊問題，應僅計工資四千元；電動鐵
      門、鐵棚、浪板、水管等修復費共計為五萬四千七百元，其中材料費用為一萬
      五千九百元，工資費用為三萬八千八百元（即00000-0000=38800），就更換之
      材料部分應予折舊，其計算方式為：
      (1)殘價＝取得成本÷（耐用年數＋1）
        即15,900÷(5+1) =2,650
      (2)折舊額＝（取得成本－殘價）×折舊率×年數）
        即（15,900-2,650) x0.2x1=2,650）。
      (3)損害額=零件費用-折舊額
        損害額為一萬三千二百五十元（即15,900-2,650=13,250）。
      (4)綜上，被上訴人就修繕上述房屋得向上訴人求償之數額合計為五萬零五十元
        【即零件部分（13,250）+工資部分（38,800+4,000）=56,050】。
三、又被上訴人主張兩造司機勞動契約約定「未滿一年任職期，逕而離職者，甲方（
    即被上訴）有給付之補助津貼，乙方（即上訴人）依期別歸還甲方」等語，而被
    上訴人自八十九年一月至同年六月止，依序發放補助性津貼六千元、六千元、六
    千元、六千元、二千元、五千元，合計三萬一千元予上訴人等情，業據被上訴人
    提出司機勞動契約暨附加條文、司機薪資計算表為證，自堪信為實在，上訴人空
    言否認收到津貼云云，並無可採。又本件兩造之勞動契約，係因上訴人無正當理
    由曠職三日以上，經被上訴人依勞動基準法第十二條第一項第六款規定予以終止
    契約，有卷存存證信函為證，上訴人抗辯係被上訴人叫我離職云云，已為被上訴
    人所否認，而上訴人並未能舉證以實其說，是上訴人此之抗辯即無可採。是則，
    被上訴人依兩造契約之約定請求上訴人返還補助性津貼三萬一千元，即有理由。
四、綜上，被上訴人就其上開車輛受損、及修繕上訴人撞損房屋，合計得向上訴人請
    求之金額為九萬六千三百五十元（即56,050+40,300=96,350）。又上訴人應返還
    補助性津貼三萬一千元，已如前述，則被上訴人得請求上訴人給付之金額總計為
    十二萬七千三百五十元（即96,350+31,000=127,350）。從而，本件上訴人應給
    付被上訴人十二萬七千三百五十元，及自支付命令送達翌日即八十九年十二月十
    九日起（支付命令裁定係於八十九年十二月十八日送達上訴人，有卷存送達證書
    可稽）至清償日止，按週年利息百分之五計算之利息，即有理由，應予准許，職
    是原審判決就此應准許部分，並無不當，上訴人上訴意旨就此指摘原判決不當，
    求予廢棄改判，即無理由，應予駁回。惟原審就遲延利息起算日即支付命令送達
    翌日，誤認為八十九年十二月十七日，而判決上訴人應給付被上訴人自八十九年
    八月十七日起至清償日止，按週年利息百分之五計算之利息，就超過上開應准許
    部分，即有未洽，上訴人上訴意旨就此指摘原判決不當，求為廢棄改判，應有理
    由，爰判決如主文第一、二項所示。
五、本案事證已臻明確，兩造其餘攻擊防禦方法及舉證，核與判決結果無影響，爰不
    一一論述，併此敘明。
六、據上論結，本件上訴為一部有理由，一部無理由，依民事訴訟法第四百三十六條
    之一第三項、第四百四十九條第一項、第四百五十條、第七十九條但書，判決如
    主文。
中　　　華　　　民　　　國　　九十一　　年　　　八　　　月　　 十五 　　日
                              臺灣高雄地方法院民事第二庭
~B審判長法官　吳進寶
~B法　　　官　唐照明
~B法　　　官　曾吉雄
中　　　華　　　民　　　國　　九十一　　年　　　八　　　月　　 十五 　　日
~B法院書記官　黃俊凱
